臺灣高等法院高雄分院刑事判決　　　 95年度交上易字第128號
上　訴　人　臺灣高雄地方法院檢察署檢察官
上　訴　人
即　被　告　乙○○
上列上訴人等因被告過失重傷害案件，不服臺灣高雄地方法院95
年度交易字第278 號中華民國95年11月13日第一審判決（起訴案
號：臺灣高雄地方法院檢察署95年度偵字第10449 號），提起上
訴，本院判決如下：
     主  文
上訴駁回。
     事實及理由
一、本案經本院審理結果，認原審判決認事用法皆無不合，量刑
    亦屬適當，應予維持，並引用原審判決書記載之事實、證據
    及理由（如附件）。
二、被告乙○○上訴意旨指摘原判決量刑太重，及檢察官循告訴
    人之聲請，上訴意旨以被告迄未與告訴人之家屬達成和解，
    告訴人未獲得補償，認原判決科處有期徒刑5 月，顯然太輕
    云云。但查被告所犯刑法第284 條第1 項後段之過失傷害致
    重傷罪，其法定刑為1 年以下有期徒刑、拘役或500 元以下
    罰金，原審審酌被告未注意車前狀況而肇事，致使告訴人身
    體受重傷害，迄今生活無法自理，侵害他人身體法益實屬重
    大，且事發迄今未能與告訴人達成和解，填補告訴人所受損
    害，行為洵值非難。而告訴人駕駛小客車支線道未讓幹線道
    車輛先行，對於本件車禍之發生亦與有過失，而被告前未曾
    受有期徒刑之宣告，素行尚佳，犯後並坦承犯行等一切情狀
    ，且被告於肇事後未被發覺前，主動向前來處理事故之警員
    林明仁坦承犯行，有修正前刑法第62條自首之適用，應予減
    輕其刑，亦為原審所認定，因而科處被告有期徒刑5 月，並
    諭知易科罰金之折算標準，量刑應屬適中，被告及檢察官指
    摘原判決量刑不當，皆無理由，應予駁回。
據上論斷，應依刑事訴訟法第368條、第373條，判決如主文。
本案經檢察官許月雲到庭執行職務。
中　　華　　民　　國　　96　　年　　2 　　月　　13　　日
                  刑事第四庭    審判長法  官   蕭權閔
                                      法  官   吳進寶
                                      法  官   陳吉雄
以上正本證明與原本無異。
本判決不得上訴。
中　　華　　民　　國　　96　　年　　2 　　月　　14　　日
　　　　　　　　　　　　　　　　　　　書記官   梁美姿
                                                    W
附件：
臺灣高雄地方法院刑事判決             95年度交易字第278號
公　訴　人　臺灣高雄地方法院檢察署檢察官
被      告  乙○○
上列被告因過失重傷害案件，經檢察官提起公訴（95年度偵字第
10 449號），嗣因被告就被訴事實為有罪陳述，本院經聽取當事
人之意見，改依簡式審判程序進行，判決如下：
    主  文
乙○○因過失傷害人致重傷，處有期徒刑伍月，如易科罰金，以
銀元參佰元即新臺幣玖佰元折算壹日。
    事  實
一、乙○○領有普通小型車駕駛執照，於民國94年11月21日上午
　　7 時許，駕駛車牌號碼ZG-4367 號自用小貨車，沿高雄縣美
  　濃鎮○○街由北往南方向行駛，途經該路與中正路二段178
    號巷口時，明知車輛行駛時，駕駛人應注意車前狀況，隨時
    採取必要安全措施，而依當時情形天候雨、日間光線充足、
    路面狀況溼潤、無缺陷及障礙、視距良好，且依乙○○智識
    、能力，又無其他不能注意之情事，竟疏未注意車前狀況，
    即貿然以時速40、50公里向前行駛。適有甲○○駕駛車牌號
    碼VU-0688 號自用小客車，沿高雄縣美濃鎮○○路○段178
    巷支線道由東往西方向行駛，亦疏未注意支線應讓幹線道先
    行，致乙○○所駕駛之前開小貨車車頭與甲○○所駕駛之前
    開自用小客車右側車身發生碰撞，造成甲○○受有因意外引
    起創傷性頸脊髓病變、腦中風、僵直性脊髓炎、上腸胃道出
    血之重傷害。嗣乙○○於犯罪未被發覺前，主動向前來處理
    本件交通事故之警員坦承為肇事者而受裁判。
二、案經甲○○訴由臺灣高雄地方法院檢察署檢察官偵查起訴。
    理  由
一、本件被告乙○○所犯為死刑、無期徒刑、最輕本刑為3 年以
    上有期徒刑以外之罪，其於準備程序進行中，就被訴事實為
    有罪之陳述，經告知簡式審判程序之旨，並聽取當事人之意
    見後，本院合議庭裁定由受命法官獨任進行簡式審判程序，
    合先敘明。
二、(一)訊據被告乙○○對上揭犯罪事實坦認不諱，並有道路交通
    事故現場圖、道路交通事故調查報告表、現場蒐證照片12紙
    、財團法人義大醫院診斷證明書（下稱義大醫院）及義大醫
    院95年4 月4 日義醫字第09500332號函各1 份在卷足佐（分
    別見95年度他字第2356號卷第19至21頁、第24至26頁、第4
    頁、第14頁），是前揭車禍肇事及告訴人甲○○受有如事實
    欄所受重傷害之事實，各堪認定。
    (二)又按汽車行駛時，駕駛人應注意車前狀況，隨時採取必要
    安全措施，道路交通安全規則第94條第3 項訂有明文，被告
    駕車自應注意前揭規定，且依當時狀況，並無不能注意之情
    事，竟疏未注意及此，足認其有未注意車前狀況之過失甚明
    。被告雖於本院審理中辯稱，其行駛之路線新興街左側之芒
    果樹擋住視線，其根本無法看到自左側中正路駛來之告訴人
    云云置辯，惟觀之卷附道路交通事故現場蒐證照片12紙（見
    95年度他字第2356號卷第25頁），新興街旁確有低矮之樹叢
    ，惟該樹叢整齊生長於新興街路旁，且未逾出新興街路面，
    並無遮擋被告行車視線之虞，其前揭辯詞，並不足採。
    (三)另被告雖一再辯稱車禍與告訴人之傷害間無因果關係云云
    ，惟查：
    1.按刑法第10條第4 項第6 款規定，其他於身體或健康，有
      重大不治或難治之傷害，為重傷之一種。所謂於身體或健
      康有重大不治或難治之傷害，係指傷害重大，其傷害之結
      果，對於身體健康確有終身不治或難治之情形而言；又刑
      法上之過失，其過失行為與結果間，在客觀上需有相當因
      果關係始得成立，所謂相當因果關係，係指依經驗法則，
      綜合行為當時所存在之一切事實，為客觀之事後審查，認
      為在一般情形下，有此環境、有此行為之同一條件，均可
      發生同一之結果者，則該條件即為發生結果之相當條件，
      行為與結果即有相當之因果關係。
    2.本件告訴人於該次車禍後受有創傷性頸脊髓病變、腦中風
      、僵直性脊椎炎及上腸胃道出血等症狀，並因脊髓病變及
      腦中風造成神經之損傷，經住院治療其損傷僅些微改善，
      將來復原機率極微，有義大醫院診斷證明書、義大醫院95
      年4 月4 日義醫字第09500332號函在卷（分別見95年度他
      字第2356號卷第4 、14頁），其傷勢自已達重大不治或難
      治之傷害。又依義大醫院95年8 月28日義醫字第09500907
      號函，亦明示告訴人因車禍事故至該院就診當時，診斷情
      形即為僵直性脊椎炎、頸脊椎挫傷致四肢無力（見本院卷
      第22頁），而告訴人雖於入義大醫院4 天後即出院，惟復
      於出院翌日再度入院進行手術，亦有告訴人自94年11月21
      日（即車禍發生當天）迄95年3 月16日之義大醫院病歷在
      卷可稽（見本院卷第24-98 頁），堪認告訴人所受僵直性
      脊椎炎等傷害，係因本次車禍所導致，而於同年11月26日
      進行之手術，亦為該次車禍傷害之延續無訛。
    3.又告訴人於車禍當日入義大醫院後，頸椎並無明顯骨折、
      滑脫，判定係因告訴人本身患有頸椎狹窄之疾導致四肢癱
      瘓，亦有義大醫院95年8 月28日義醫字第09500907號函在
      卷足佐（見本院卷第22頁），足認告訴人於車禍後導致車
      禍癱瘓之重傷害，係因其本身亦患有頸椎狹窄症，是被告
      辯稱告訴人受車禍撞擊後，因救護人員未予告訴人配戴頸
      套即搬動，導致四肢癱瘓云云，亦屬無據。惟告訴人本身
      雖具有前述病症，又於94年11月21日為被告駕駛小貨車撞
      擊因而加重導致告訴人受有如事實欄所述之重傷害，可見
      車禍與告訴人本身之疾病同為導致告訴人受前揭重傷害之
      因素，本件被告之過失行為與被害人之重傷害間有相當因
      果關係至明。
    (四)綜上，本件事證明確，被告過失致人重傷害之犯行，堪予
    認定，應依法論科。
三、(一)被告行為後，刑法業於94年2 月2 日修正公布部分條文，
    並於95年7 月1 日施行。依修正後刑法第2 條第1 項規定：
    「行為後法律有變更者，適用行為時之法律。但行為後之法
    律有利於行為人者，適用最有利於行為人之法律」。又本次
    修正涵蓋之範圍甚廣，故比較新舊法時，應就罪刑有關之共
    犯、牽連犯、連續犯、有無累犯加重、自首減輕暨其他法定
    加減原因等一切情形，綜其全部罪刑之結果而為比較，復有
    最高法院95年5 月23日所為之95年度第8 次刑庭會議決議可
    資參照。茲就本案有關之新舊法比較部分，臚列如下：
    1.刑法分則編各罪所定罰金之貨幣單位原為銀元，且依修正
      前刑法第33條第5 款規定，罰金刑為1 銀元以上，而有關
      罰金倍數之調整及銀元與新台幣之折算標準，則定有「罰
      金罰鍰提高標準條例」及「現行法規所定貨幣單位折算新
      台幣條例」，除罰金以1 銀元折算3 元新台幣外，並將72
      年6 月26日以前修正之刑法部分條文罰金數額提高2 至10
      倍，其後修正者則不再提高倍數；嗣修正後刑法第33條第
      5 款則將罰金刑提高為新台幣1000元以上，並以百元計算
      之，且因刑法第33條第5 款所定罰金貨幣單位既已改為新
      台幣，刑法分則編各罪所定罰金之貨幣單位亦應配合修正
      為新台幣，暨考量刑法修正施行後，不再適用「現行法規
      所定貨幣單位折算新台幣條例」，為使刑法分則編各罪所
      定罰金之最高數額與刑法修正前趨於一致，爰增訂刑法施
      行法第1 條之1 規定，將刑法分則編各罪所定罰金之貨幣
      單位均改為新台幣，並將72年6 月26日以前修正之刑法部
      分條文罰金數額提高為30倍，其後修正者則提高為3 倍。
      是以刑法分則編各罪所定罰金刑之最高數額，於上開規定
      修正後仍屬一致，並無不同；但其罰金刑之最低數額，修
      正前1 銀元以上之規定，經配合修正前罰金罰鍰提高標準
      條例第2 條【現已刪除】規定，就其原定數額提高為10倍
      ，再經折算，即為新台幣30元，因修正後已提高為新台幣
      1000元以上，自以修正前之規定較為有利。揆諸上開準據
      法，本案關於刑法第284 條第1 項後段之法定刑罰金部分
      ，自應適用行為時之法律即修正前刑法第33條第5 款規定
      決定其罰金部分之法定刑。
    2.又本次修法，放寬刑法第10條有關重傷害之構成要件，由
      舊法規定「毀敗」耳目語能等機能，擴及於「毀敗」或「
      嚴重減損機能」，惟本件告訴人所受創傷性頸脊髓病變、
      僵直性脊髓炎等傷害，不論於修法前或修法後，均符合刑
      法第10條第第4 項第6 款之「其他於身體有重大不治或難
      治之傷害」之要件而構成重傷害，對被告而言並無有利或
      不利之情形，應逕依行為時即修正前之刑法第10條第4 項
      第6 款論以重傷害。
    3.修正後刑法第62條就自首之要件即「對於未發覺之罪自首
      而受裁判」，雖並未修正，惟對於自首之效果，由「減輕
      其刑」修正為「得減輕其刑」，故本案被告於修正刑法施
      行前自首，依行為時法係必減其刑；然若依裁判時法，仍
      得不減輕其刑，故就刑法修正前後關於自首規定之比較而
      言，修正前之刑法規定，顯較有利於被告。
    4.另修正前刑法第41條第1 項前段原規定：「犯最重本刑為
      五年以下有期徒刑以下之刑之罪，而受六個月以下有期徒
      刑或拘役之宣告，因身體、教育、職業、家庭之關係或其
      他正當事由，執行顯有困難者，得以一元以上三元以下折
      算一日，易科罰金」，且被告行為時之易科罰金折算標準
      ，依修正前罰金罰鍰提高標準條例第2 條前段（現已刪除
      ）之規定，本係就其原定數額提高為100 倍折算1 日，故
      被告行為時之易科罰金折算標準乃以銀元300 元折算1 日
      ，經折算後應以新臺幣900 折算為1 日。惟修正後刑法第
      41條第1項 前段則改以：「犯最重本刑為五年以下有期徒
      刑以下之刑之罪，而受六個月以下有期徒刑或拘役之宣告
      者，得以新臺幣一千元、二千元或三千元折算一日，易科
      罰金」，乃就易科罰金之折算標準予以提高，當以修正前
      規定較有利於被告。
    5.經綜其等全部罪刑之結果而為比較，以修正前刑法有利於
      被告，應一體適用修正前刑法之規定，合先敘明。
    (二)核被告乙○○所為，係犯刑法第284 條第1 項後段過失傷
    害人致重傷罪，被告於肇事後犯罪未被發覺前，主動向前來
    處理本件交通事故之員警林明仁坦承為肇事之人，而受裁判
    ，有本院公務電話紀錄1 紙附卷足憑（見本院卷第6 頁）應
    依修正前刑法第62條之規定減輕其刑。爰審酌被告未注意車
    前狀況而肇事，致告訴人受有前開重傷害，迄今生活無法自
    理，侵害他人身體法益實屬重大，且事發迄今未能與告訴人
    達成和解，填補告訴人因此所受損害，行為洵值非難。而告
    訴人駕駛小客車支線道未讓幹線道車輛先行，對於本件車禍
    之發生，亦有過失（臺灣省高屏澎區車輛行車事故鑑定委員
    會同此認定，見95年度偵字第10449 號卷第18頁），而被告
    前未曾受有期徒刑之宣告，有臺灣高等法院被告前案紀錄表
    1 紙在卷可按（見本院卷第6 頁），素行尚佳，犯後並坦承
    犯行等一切情狀，量處如主文所示之刑，並依修正前刑法第
    41 條 第1 相前段之規定，諭知易科罰金之折算標準，以示
    儆懲。
據上論斷，應依刑事訴訟法第299 條第1 項前段、第273 之1 第
1 項，刑法第2 條第1 項前段、修正前刑法第284 條第1 項後段
、修正前第41條第1 項前段、修正前第62條前段，修正前罰金罰
鍰提高標準條例第1 條前段、廢止前第2 條，判決如主文。
本案經檢察官何景東到庭執行職務。
中　　華　　民　　國　　95　　年　　11　　月　　10　　日
                    交通法庭    法  官  王  琁
上正本證明與原本無異
如不服本判決，應於判決送達後10日內，向本院提出上訴狀。
中　　華　　民　　國　　95　　年　　11　　月　　13　　日
                                書記官  黃國忠
附錄本案判決論罪科刑法條：
中華民國刑法第284條
（過失傷害罪）
因過失傷害人者，處 6 月以下有期徒刑、拘役或 5 百元以下罰
金，致重傷者，處1 年以下有期徒刑、拘役或5 百元以下罰金。
